臺灣高等法院刑事判決　　　　　　　　　　　　　九十一年度上訴字第二四三三號
　　上　訴　人　　臺灣桃園地方法院檢察署檢察官
　　被　　　告　　乙○○
右上訴人因違反森林法案件，不服臺灣桃園地方法院九十年度訴字第一一一八號，中
華民國九十一年五月二十四日第一審判決（起訴案號：臺灣桃園地方法院檢察署九十
年度偵字第七三０四號）提起上訴，本院判決如左：
    主  文
上訴駁回。
    理  由
一、公訴意旨略以：被告乙○○係桃園縣大溪鎮美華里里長，其明知如附圖所示面積
    之土地，係由行政院農業委員會林務局新竹林區管理處大溪工作站（下簡稱大溪
    工作站）管理之大溪事業區第三林班地，為國有林地，非經許可，不得擅自從事
    道路修整，竟仍未經大溪工作站同意，於民國九十年四月一日，擅自僱請不知情
    之曾明中，在上揭林地內順和煤礦下方處墾殖整地，而開設如附圖所示之道路，
    計開設道路面積達零點一一七六公頃。嗣於九十年四月二日，為工作站人員甲○
    ○、關恆林於巡山時發現，而報警循線查獲，因認被告所為，涉有森林法第五十
    一條第一項之罪嫌。
二、公訴意旨認被告涉有前揭犯嫌，無非係以被告供述、證人曾明中指述及林務局新
    竹林區工作管理處大溪工作站人員甲○○、關恆林證述及卷附森林被害告訴書、
    森林被害報告單、擅開道路位置圖、會勘記錄及現場照片等情，為其主要論據。
    訊據被告乙○○於右揭時地，未經主管機關大溪工作站同意，即擅自僱請不知情
    之曾明中駕駛挖土機，在上址林班地順和煤礦下方處修整如附圖所示之路面計零
    點一一七六公頃，其旁另開挖引水道等事實，坦承不諱，惟堅決否認有何違反森
    林法犯行。辯稱：我是當地里長，修路本來就是職責，我原來是要整理山坡下的
    柏油路，因為上面原有的既成道路年久失修，里民反映下雨時雨水沖下來不方便
    ，所以一併將既成道路上的雜草清除，重新整理部分路面，不知道這部分是林務
    局的土地，事後也有向林務局解釋云云。
三、按犯罪事實應依證據認定之，無證據不得推定其犯罪事實；又不能證明被告犯罪
    者，應諭知無罪之判決，刑事訴訟法第一百五十四條、第三百零一條第一項分別
    定有明文。又事實之認定，應憑證據，如未能發現相當證據，或證據不足以證明
    ，自不能以推測或擬制之方法，為裁判基礎，此有最高法院四十年台上字第八六
    號判例參照。且認定犯罪事實所憑之證據，雖不以直接證據為限，間接證據亦包
    括在內，然而無論直接證據或間接證據，其為訴訟上之證明，須於通常一般之人
    均不致有所懷疑，而得確信其為真實之程度者，始得據為有罪之認定，倘其證明
    尚未達到此一程度，而有合理之懷疑存在而無從使事實審法院得有罪之確信時，
    即應由法院為諭知被告無罪之判決，最高法院七十六年台上字第四九八六號判例
    參照。
四、經查：
（一）依卷附整地前後道路狀況照片，被告整地前，該處為勉供一人通行之羊腸步道
      ，周邊雜草叢生，整地後雜草全遭清除，路面足可供挖土機進出，顯非單純整
      修路面可比，是被告所辯：僅將原有既成道路上的雜草清除云云，並不可採。
（二）惟查，依被告所提出之美華里行政區域圖、順和煤礦九十一年度房屋稅繳款書
      以觀，順和煤礦仍屬美華里行政區○○○○○道路雜草叢生，需要維修，嗣經
      該里垃圾掩埋場監督管理委員會決議撥款支應等情，亦有其提出之美華里垃圾
      監督管理委員會會議紀錄、開支經費報銷單、收據等件在卷可考，佐以告訴代
      理人甲○○陳稱：那條路無法讓砂石車出入，沒有盜採可能等語（原審卷第十
      二頁），查無其他不法動機；從而被告所辯：為執行里長職務而整修路面云云
      ，應屬可信，即難認被告有為自己或他人所有之不法意圖。至證人即警員陳俊
      義於原審時證稱：當天有一台挖土機進去，我有按民眾檢舉去取締，我去的時
      候問是誰叫他來的，他說是乙○○叫他來的，我有告訴他這裡不能做等語（原
      審卷第五十六頁），惟警員所述究屬事後警告性質，無法據此認定被告開挖伊
      始，已有竊佔犯意。另本件開挖地點鄰近森林，位在美華里行政區外緣，與林
      班地相接，有該里行政區域圖可參，而行政區域圖描繪粗略，此為被告所知，
      案發時被告並已擔任里長有年，依上情事，其應無不知與林務局事先溝通報備
      之理，惟此係被告之行政疏失，尚難與犯罪故意相比；至前開行政區域圖因比
      例尺過大，與林務局所有之該處等高線圖相較，顯有相當誤差，然此係行政機
      關間溝通協調之問題，不能執以認定被告犯罪，附予敘明。
五、矧公訴人指被告所為涉犯之法條須以故意為其責任要件，被告乙○○未事先經主
    管機關之同意，即僱請挖土機為鳩工施作，要應僅屬怠忽之過，因認該條並無處
    罰過失犯之明文，要難認合於公訴法條所指構成要件之行為。是被告所辯，當非
    無的，堪可憑信；而公訴人所引為證據者，充其所及，僅係該主管機關就事後查
    悉所得，就行政職權所為之行政處分舉措而已，仍難遽認合於各該犯罪構成要件
    之行為。此外，復查無其他積極證據足資證明被告有公訴人所指之犯行，原審基
    此，以不能證明被告犯罪，而為無罪之諭知，經核並無不合。至檢察官上訴意旨
    略以，被告所提出之順和煤礦九十一年度房屋稅單，應係順和煤礦他處物業之房
    屋稅單，純屬公訴人臆測之詞；再者，被告於上開林地開挖道路，並未一併開鑿
    排水涵管或溝渠，一旦大雨充刷，水土流失更形嚴重，被告所辯為解決淹水問題
    雇工施工顯屬飾卸之詞，其可罰性不言可諭，固非無見。然查，被告並無竊佔故
    意，所為縱有不當亦屬行政管理疏失之範疇，已如前述，則檢察官以前揭情詞執
    以上訴，為無理由，應予駁回。
據上論斷，應依刑事訴訟法第三百六十八條，判決如主文。
本案經檢察官劉靜婉到庭執行職務。
中      華      民      國    九十一    年      九      月     三十     日
                              臺灣高等法院刑事第二十一庭
                                  審判長法  官  葉  騰  瑞
                                        法  官  黃  國  忠
                                        法  官  江  國  華
右正本證明與原本無異。
如不服本判決應於收受送達後十日內向本院提出上訴書狀，其未敘述上訴之理由者並
得於提起上訴後十日內向本院補提理由書（均須按他造當事人之人數附繕本）。
                                        書記官  吳  碧  玲
中      華      民      國    九十一    年      十      月      二      日
